臺灣臺北地方法院刑事判決
111年度易字第93號
公  訴  人  臺灣臺北地方檢察署檢察官
被      告  陳秀梅


上列被告因妨害名譽案件，經檢察官聲請簡易判決處刑（110年
度調院偵字第753號），本院受理後（110年度簡字第2424號），
認不宜逕以簡易判決處刑，改依通常程序審理，並判決如下：
    主  文
陳秀梅犯公然侮辱罪，處拘役拾日，如易科罰金，以新臺幣壹仟
元折算壹日。
    事  實
一、陳秀梅與楊于萱係鄰居，陳秀梅因不滿楊于萱飼養鸚鵡之叫
    聲等情，竟基於公然侮辱之犯意，於民國110年5月29日下午
    4時42分許，在臺北市○○區○○○路0段00號2樓公用走道，為特
    定多數人得共見共聞之處所，以「不要臉」、「去當車手」
    、「無恥」之穢語，辱罵楊于萱，足以貶損楊于萱之人格及
    社會評價。
二、案經楊于萱訴由臺北市政府警察局中山分局報告臺灣臺北地
    方檢察署檢察官偵查起訴。
    理  由
壹、程序部分：
一、按被告以外之人（包括證人、鑑定人、告訴人、被害人及共
    同被告等）於審判外之陳述雖不符刑事訴訟法第159條之1至
    之4等4條之規定，而經當事人於審判程序同意作為證據，法
    院審酌該言詞陳述或書面陳述作成時之情況，認為適當者，
    亦得為證據；當事人、代理人或辯護人於法院調查證據時，
    知有刑事訴訟法第159條第1項不得為證據之情形，而未於言
    詞辯論終結前聲明異議者，視為有前項之同意，同法第159
    條之5定有明文。立法意旨在於傳聞證據未經當事人之反對
    詰問予以核實，原則上先予排除。惟若當事人已放棄反對詰
    問權，於審判程序中表明同意該等傳聞證據可作為證據；或
    於言詞辯論終結前未聲明異議，基於尊重當事人對傳聞證據
    之處分權，及證據資料愈豐富，愈有助於真實發見之理念，
    且強化言詞辯論主義，使訴訟程序得以順暢進行，上開傳聞
    證據亦均具有證據能力。查本件下列所引用之被告以外之人
    於審判外之陳述，因檢察官、被告陳秀梅均不爭執其證據能
    力，復本院認其作成之情形並無不當情形，經審酌後認為適
    當，故前開審判外之陳述得為證據。
二、另本院以下所引用之非供述證據，均與本件事實具有自然關
    聯性，且核屬書證性質，又查無事證足認有違背法定程序或
    經偽造、變造所取得等證據排除之情事，復經本院依刑事訴
    訟法第165條踐行書證之調查程序，況檢察官、被告對此部
    分之證據能力亦均不爭執，是堪認均有證據能力。 　　
貳、實體部分：
一、被告矢口否認有何公然侮辱犯行，於警詢、檢察事務官詢問
    時先後辯稱：其有說告訴人楊于萱「不要臉」、「去當車手
    」、「無恥」云云，但不是故意的，是因告訴人養的鸚鵡很
    吵，其一時氣憤才講的。於本院審理時先辯稱：其沒有罵告
    訴人「不要臉」、「去當車手」、「無恥」云云，後改稱：
    其沒有說告訴人「無恥」，其只有說「你要不要臉」，「去
    當車手」是告訴人自己講的云云（見偵卷第8頁、第14頁、
    本院卷第32頁、第40頁至第41頁、第52頁、第55頁）。惟查
    ：證人即告訴人於警詢、檢察事務官詢問時先後證稱：被告
    於上開時間、地點，以「不要臉」、「去當車手」、「無恥
    」辱罵其等語，核與本院勘驗卷附錄音光碟，被告確有對告
    訴人稱「不要臉」、「去當車手」、「無恥」等情相符，有
    本院勘驗筆錄存卷可參（見本院卷第48頁至第51頁），是被
    告所為公然侮辱犯行已堪認定，應予依法論科。
二、核被告所為，係犯刑法第309條第1項之公然侮辱罪。爰審酌
    被告在特定多數人得以共見共聞之場合，以不堪之言語侮辱
    告訴人，影響告訴人之人格及社會評價，所為實有不當，兼
    衡被告之犯罪動機、目的、手段及告訴人所受損害等一切情
    狀，量處如主文所示之刑，並諭知易科罰金之折算標準，以
    示懲儆。
據上論斷，應依刑事訴訟法第299條第1項前段，刑法第309條第1
項、第41條第1項前段，刑法施行法第1條之1第1項、第2項前段
，判決如主文。
本案經檢察官劉仕國聲請簡易判決處刑，由檢察官鄭雅方到庭執
行職務。
中　　華　　民　　國　　111 　年　　5 　　月　　19　　日
                   刑事第五庭  法  官 翁毓潔
上正本證明與原本無異。 
如不服本判決應於收受送達後20日內向本院提出上訴書狀，並應
敘述具體理由；其未敘述上訴理由者，應於上訴期間屆滿後20日
內向本院補提理由書（均須按他造當事人之人數附繕本）「切勿
逕送上級法院」。告訴人或被害人如對於本判決不服者，應具備
理由請求檢察官上訴，其上訴期間之計算係以檢察官收受判決正
本之日期為準。 因疫情而遲誤不變期間，得向法院聲請回復原
狀。
                              書記官 李佩樺
中　　華　　民　　國　　111 　年　　5 　　月　　19　　日
附錄本案論罪科刑法條全文：
中華民國刑法第309條
公然侮辱人者，處拘役或3百元以下罰金。
以強暴犯前項之罪者，處1年以下有期徒刑、拘役或5百元以下罰
金。